【裁判字號】    90,保險簡上,1
【裁判日期】    900810
【裁判案由】    給付保險金
【裁判全文】
臺灣臺中地方法院民事判決  九十年度保險簡上字第一號
    上  訴  人  丙○○
    訴訟代理人  丁○○
    法定代理人  乙○○
    訴訟代理人  甲○○
右當事人間請求給付保險金事件，上訴人對於中華民國八十九年十二月四日本院臺中
簡易庭八十九年度中簡字第二二五０號第一審判決提起上訴，本院判決如左：
    主    文
原判決廢棄。
被上訴人應給付上訴人新台幣肆拾玖萬陸仟零拾壹元，及自民國八十九年六月二十四
日起至清償日止，按週年利率百分之十計算之利息。
第一、二審訴訟費用由被上訴人負擔。
    事      實
甲、上訴人方面：
  一、聲明：如主文所示。
  二、陳述：
    (一)上訴人於民國八十九年一月十日，以其所有牌照號碼Ａ８－六六三九號裕隆三
      ０００ｃｃ之自用小客車向被上訴人公司投保竊盜損失險及代車費用，保險金
      額分別為新台幣（下同）五十六萬九千元及三萬元，保險期間自八十九年一月
      五日至九十年一月五日，依兩造簽訂之汽車竊盜損失保險條款第一條約定：「
      承保範圍：被保險汽車因遭受偷竊、搶奪、強盜所致之毀損滅失，本公司對被
      保險人負賠償之責」，第八條亦約定：「理賠申請：被保險汽車發生本保險承
      保範圍內之損失時，自被保險人通知本公司之日起，逾三十日仍未尋獲者，被
      保險人應辦理牌照註銷手續，並將該車之一切權益及下列有關物件等移轉本公
      司後，本公司應於十五日內賠付之．．．」，嗣於八十九年四月二十三日，該
      車在台中市○○路五０九巷一八一號前遭竊，並由竊賊在行竊前即先以偽造文
      書之方式過戶，於得手後即轉賣給善意第三人即訴外人劉安銘，迄今已逾三十
      日，是上訴人所有被保險汽車已符合前開汽車竊盜損失保險條款第一條約定之
      承保範圍，保險事故既已發生，上訴人除於失竊當日至警察局報案外，並於八
      十九年四月二十四日填寫理賠申請書及檢附台中市警察局車輛失竊證明單等相
      關文件向被上訴人請求理賠，詎被上訴人竟以上訴人未能提出已辦妥註銷手續
      之汽車註銷牌照登記申請書為由，拒絕理賠。為此本於兩造之保險契約，請求
      被上訴人應給付上訴人四十九萬六千零十一元，及自八十九年六月二十四日起
      算，週年利率百分之十之遲延利息。
    (二)上訴人所有被保險汽車係由訴外人許家肇等人所組成之竊車集團所竊，該集團
      行竊之模式乃先鎖定上訴人之汽車後，即透過不法管道取得上訴人姓名、身分
      年籍等基本資料，再自行偽造上訴人之國民身分證，並持以向監理單位申報行
      車執照遺失，聲請補發行車執照，俟取得補發行車執照後，即於八十九年四月
      二十日併持原先為集團所變造之「劉福裾」國民身分證，假冒上訴人之名義將
      上訴人所有被保險汽車之車籍資料移轉登記予「劉福裾」名下，於同年月二十
      三日竊取上訴人之汽車得手後，即於隔日將上訴人之汽車以「劉福裾」名義售
      與劉安銘。而許家肇等人涉犯刑法偽造文書及竊盜等罪嫌，業據臺灣臺中地方
      法院檢察署以八十九年度偵字第一三九七八、一一四五七、一一六六０、一二
      ０六五、一二九三四號起訴書提起公訴，並由鈞院以八十九年度易字第三０三
      四號審理中，足認上訴人所有被保險汽車確有被上訴人承保之竊盜事故發生。
    (三)兩造簽訂之汽車竊盜損失保險條款第一條：「承保範圍：被保險汽車因遭受偷
      竊、搶奪、強盜所致之毀損滅失，本公司對被保險人負賠償之責」約定，所謂
      之「毀損滅失」，保險單條款並未作定義，惟依本件汽車保險共同條款第一條
      第二項約定：「前項構成本保險契約之各種文件若有疑義時，以作有利於被保
      險人之解釋為原則。」是於本件保險契約，應指被保險人對被保險汽車因被竊
      盜等所致而「權益」、「代步」有毀損滅失而言，而不單指對汽車之所有權，
      上訴人所有被保險汽車，目前因刑事案件扣押中，迄今尚未發還，則上訴人對
      被保險汽車之「權益」及「代步」均已毀損滅失，自與上開承保範圍相符。故
      原審認上訴人未行使回復請求權以前，仍保有所有權並無毀損滅失，顯有違誤
      。
    (四)再者，依保險單條款汽車竊盜損失保險條款第八條：「被保險汽車發生本保險
      承保範圍內之損失時，自被保險人通知本公司之日起，逾三十日仍未尋獲者，
      被保險人應辦理牌照註銷手續，並將該車之一切權益及下列有關物件等移轉本
      公司後，本公司應於十五日內賠付之一、：：六、汽車註銷牌照登記申請書（
      須辦妥註銷手續）：：」約定，乃係指一般竊盜之保險事故，被保險人能依法
      定手續註銷汽車牌照之情形而言，至於本件被保險標的汽車，係因先冒名過戶
      後，再下手行竊，並即轉賣，致上訴人發現汽車遭竊，欲向監理所辦理汽車牌
      照註銷文件時，即為監理所以「非車主」為由，而無從辦理牌照註銷手續，乃
      係不可歸責於上訴人，應無該條款約定之適用，被上訴人即不能以上訴人無法
      提出牌照註銷文件為由拒絕理賠。況依汽車保險共同條款第十四條：「被保險
      人之協助義務：被保險汽車發生本保險契約承保範圍內之賠償責任或毀損滅失
      時，被保險人應協助本公司處理並提供本公司所要求之資料文書證件」之約定
      ，是牌照註銷文件之提出，上訴人僅有「協助之義務」，而無「當然提出之義
      務」，故汽車註銷牌照登記申請書，充其量僅在證明保險標的之汽車已因遭竊
      而毀損滅失，係一種證明文件而已，故倘被保險人不能依約提出該證明文件，
      但有其他證明方法證明保險標的因被竊盜有毀損滅失而有損失，被上訴人仍應
      依保險契約給付保險金，是交齊證明文件並非民法第二百六十四條所謂之「因
      契約互負債務」之範疇，原審認被上訴人得以該文件之無法提出而主張同時履
      行抗辯，應屬誤會。
    (五)又保險法第三十四條第一項規定：「保險人應於要保人或被保險人交齊證明文
      件後，於約定期限內給付賠償金額。無約定期限者，應於接到通知後十五日內
      給付之。」其所謂「證明文件」應係指「被竊盜之證明文件」，「車籍資料註
      銷文件」不能證明汽車「被竊盜」之事實，是上訴既已提出警察局車輛失竊證
      明單之證明文件，被上訴人即應賠償。
    (六)退步言之，縱認提出「汽車註銷文件」為互負債務，然「因不可歸責於債務人
      之事由，致給付不能者，債務人免給付義務。」民法第二百二十五條定有明文
      ，上訴人無法提出「汽車註銷文件」，如前所述係因先冒名過戶後，再下手行
      竊，而為監理所以「非車主」為由，無從辦理牌照註銷手續，乃係不可歸責於
      上訴人，上訴人既有免給付義務之原因，被上訴人即負有賠償上訴人損失之責
      任。
    (七)準此，上訴人對被保險汽車之「權益」、「代步」，甚至「所有權」均已毀損
      滅失，復係因不可預料或不可抗力事故之發生而受有損害，且其事故之發生，
      並無保險法上或保單條款上保險人即被上訴人得不理賠之情形，則依兩造簽訂
      之保險契約，被上訴人自不得拒絕給付保險金，而被上訴人不依約賠償，當然
      有可歸責之原因。
    (八)按「被保險人於保險契約有效期間內，發生本保險承保範圍內之損失時，對於
      每一次損失，應負擔基本自負額百分之十」，於保險單條款汽車竊盜損失保險
      條款第三條明文記載，本件上訴人因竊盜損失五十六萬九千元，而本件保險單
      生效日至保險事故發生時已滿三個月以上未滿四個月，故賠償率為百分之九一
      ，是扣除自行負擔百分之十，為四十六萬六千零十一元，另三十日代車期間之
      代車費用三萬元（無自負額），合計為四十九萬六千零十一元，上訴人自保險
      事故發生後，即於八十九年四月二十四日提出被保險汽車遭竊之證明文件，向
      被上訴人申請理賠，被上訴人並作成賠案號碼：４０１８９Ｖ０２３５Ｗ，而
      依保險單條款汽車竊盜損失保險條款第八條約定，被保險汽車自被保險人通知
      本公司之日起，逾三十日仍未尋獲，被保險人將該車之一切權益及有關物件等
      移轉保險人後，保險公司應於十五日內賠付。是被上訴人至遲於八十九年六月
      八日前即應給付保險金，否則即應負遲延責任，是遲延利息自得從八十九年六
      月二十四日起算，另本件係可歸責於被上訴人之事由，致未在約定期限內為給
      付，依保險法第三十四條第二項規定，上訴人亦得請求週年利率百分之十之遲
      延利息。
  二、證據：提出汽車保險單影本一紙、臺中市警察局車輛失竊證明單影本一紙、苗
      栗縣警察局苗栗分局書函影本一件、車籍資料異動歷史查詢單影本一紙、汽車
      車籍資料查詢單影本一紙、臺灣臺中地方法院檢察署以八十九年度偵字第一三
      九七八、一一四五七、一一六六０、一二０六五、一二九三四號起訴書影本一
      件、理賠計算單影本一紙及新安產物保險股份有限公司自用汽車保險單條款影
      本一份。並聲請調閱臺灣臺中地方法院檢察署以八十九年度偵字第一三九七八
      、一一四五七、一一六六０、一二０六五、一二九三四號偵查卷宗及本院八十
      九年度易字第三０三四號竊盜刑事案件卷宗。
乙、被上訴人方面：
  一、聲明：
    (一)駁回上訴。
    (二)第二審訴訟費用由上訴人負擔。
  二、陳述：
    (一)汽車竊盜損失保險條款第一條約定，所謂之「毀損滅失」，係指汽車失竊後，
      在尋車期間（三十日）可能經由警方人員尋獲通知車主領回，尋回汽車若有損
      壞，保險公司依條款即有義務負責修復原狀返還被保險人，此即所謂之「毀損
      」，若尋回車輛修復金額已達保險金額扣除使用期間折舊四分之三以上時，即
      所稱之「滅失」（指無修復價值），本件上訴人經由刑事案件之偵辦，已發現
      其所有被保險汽車之移轉過程，且該汽車並已尋獲，目前由善意第三人取得占
      有，上訴人自應依民法第九百四十九條之規定，向善意受讓之第三人請求回復
      ，行使其所有人之權利，故上訴人所有被保險之汽車並未毀損滅失，與現行竊
      盜險承保範圍不合。
    (二)再者，上訴人所有被保險汽車早於八十九年四月二十日已過戶至他人名下，惟
      於同年月二十三日上訴人前去警察局報案時，警察局竟仍開立失竊證明單與上
      訴人，顯違常理。雖經被上訴人去函警察局查詢，惟迄今仍未答覆。
    (三)上訴人所有被保險汽車，雖失竊但未依汽車竊盜損失保險條款第八條之規定，
      辦理車籍資料註銷，依現行保單條款之規定，被上訴人無從理賠。故上訴人雖
      有提出申請理賠，惟應提出汽車竊盜損失保險條款第八條規定之必備文件辦理
      ，最近社會上引發的擄車勒贖事件層出不窮，部分車主不願與竊賊周旋，即向
      警察機關報案，警察機關亦僅形式審查即開立失竊證明單，只要拖過三十日，
      資料齊全，保險公司即應理賠，顯不合理。
    (四)上訴人既無法提出「汽車註銷文件」，被上訴人即得引用民法第二百六十四條
      同時履行抗辯，故被上訴人拒絕賠償，並無可歸責。
  三、證據：提出新安產物保險股份有限公司函文影本一件、車籍資料異動歷史查詢
      單影本一紙。
      理    由
壹、程序方面：
    按當事人得以合意定第一審管轄法院。但以關於由一定法律關係而生之訴訟為限
    。民事訴訟法第二十四條第一項定有明文。查本件被上訴人之營業所所在地在台
    北市，非於本院轄區，惟兩造曾約定關於本保險契約發生訴訟時，合意以要保人
    或被保險人居住所在地之地方法院為管轄法院，此有新安產物保險股份有限公司
    自用汽車保險單條款第二十三條可證，而本件要保人同為被保險人即上訴人，其
    居住所在台中市○○區○○路二段一二八號十六樓Ｂ三，是上訴人向本院臺中簡
    易庭提起訴訟，與前開合意管轄之規定尚無不合。又按經理人就所任之事務，視
    為有代商號為原告或被告或其他一切訴訟行為之權，此觀民法第五百五十五條之
    規定自明，此項規定於公司之經理人並未排斥適用。最高法院七十五年度台上字
    第一五九八號著有判例可資參照，乙○○既為被上訴人之經理，且本件兩造之保
    險契約又係其代表被上訴人公司與上訴人簽訂，此有被上訴人之公司變更登記事
    項表及汽車保險單影本各一紙在卷可憑，是本件系爭之保險為其所任事務權限範
    圍內之事項無疑，其自有代表被上訴人應訴之權限，核無不合，均合先敘明。
貳、實體方面：
  一、本件上訴人起訴主張：其於八十九年一月十日，以其所有牌照號碼Ａ８－六六
      三九號裕隆三０００ｃｃ之自用小客車向被上訴人投保竊盜損失險及代車費用
      ，保險金額分別為五十六萬九千元及三萬元，保險期間自八十九年一月五日至
      九十年一月五日，嗣於八十九年四月二十三日該車遭竊，上訴人除於當日即至
      警察局報案外，並於八十九年四月二十四日填寫理賠申請書及檢附台中市警察
      局車輛失竊證明單等相關文件向被上訴人請求理賠，詎被上訴人竟僅以上訴人
      未能提出已辦妥註銷手續之汽車註銷牌照登記申請書為由拒絕理賠。本件上訴
      人因竊盜損失四十六萬六千零十一元，另三十日代車期間之代車費用三萬元，
      合計為四十九萬六千零十一元，及上訴人係於八十九年四月二十四日向被上訴
      人申請理賠，被保險汽車自上訴人通知被上訴人之日起，逾三十日仍未尋獲，
      被上訴人未依約定於十五日內賠付保險金。因本於兩造之保險契約，求為命被
      上訴人給付四十九萬六千零十一元，及自八十九年六月二十四日起算，週年利
      率百分之十之遲延利息之判決。
  二、被上訴人則以：(一)本件上訴人所有被保險汽車已尋獲，目前由善意第三人取得
      占有，上訴人自應依民法第九百四十九條之規定，向該第三人請求回復，行使
      其所有人之權利，故上訴人所有被保險汽車並未滅失，與竊盜險承保範圍不合
      。(二)上訴人所有被保險之汽車，未辦理車籍資料註銷，依現行保單條款之規定
      ，被上訴人無從理賠，故被上訴人拒絕賠償，並無可歸責等語，資為抗辯。
  三、查上訴人主張其於八十九年一月十日，以其所有牌照號碼Ａ８－六六三九號裕
      隆三０００ｃｃ之自用小客車向被上訴人投保竊盜損失險及代車費用，保險金
      額分別為五十六萬九千元及三萬元，保險期間自八十九年一月五日至九十年一
      月五日，嗣於八十九年四月二十三日，該車在台中市○○路五０九巷一八一號
      前，由許家肇等人所組成之竊車集團所竊，且該集團於行竊前，即先透過不法
      管道取得上訴人之姓名、身分年籍等基本資料，再自行偽造上訴人之國民身分
      證，並持以向監理單位申報行車執照遺失，聲請補發行車執照，俟取得補發行
      車執照後，即於八十九年四月二十日併持原先為集團所變造之「劉福裾」國民
      身分證，假冒上訴人之名義將上訴人所有被保險汽車之車籍資料移轉登記予「
      劉福裾」名下，故於同年月二十三日該集團竊取上訴人之汽車得手時，監理機
      關登記之汽車名義人已非上訴人，致上訴人無從辦理牌照註銷手續；又該集團
      復於八十九年四月二十四日將上訴人所有被保險之汽車轉售與劉安銘，致上訴
      人所有被保險汽車，雖已為警查獲，惟因刑事案件尚在審理期間，迄今仍在扣
      押中未發還；及上訴人確有於失竊當日即至警察局報案，並於八十九年四月二
      十四日填寫理賠申請書及檢附台中市警察局車輛失竊證明單等相關文件向被上
      訴人請求理賠，再者，對於本件被保險汽車被竊，如被上訴人應賠付，則上訴
      人之損失額為四十九萬六千零十一元等情，為被上訴人所不爭，並有上訴人提
      出之汽車保險單影本、臺中市警察局車輛失竊證明單影本、苗栗縣警察局苗栗
      分局書函影本、車籍資料異動歷史查詢單影本、汽車車籍資料查詢單影本及臺
      灣臺中地方法院檢察署以八十九年度偵字第一三九七八、一一四五七、一一六
      六０、一二０六五、一二九三四號起訴書影本各一件在卷可證，堪信上訴人上
      開之主張為真實。是以本件應審究者，乃在於(一)上訴人所有被保險汽車是否因
      竊盜致滅失，而符合承保範圍？(二)被上訴人得否以上訴人未能依汽車竊盜損失
      保險條款第八條之約定，辦理牌照註銷手續，及移轉汽車註銷牌照登記申請書
      （須辦妥註銷手續）為由，而拒絕理賠？經查：
    (一)依兩造簽訂之汽車竊盜損失保險條款第一條約定：「承保範圍：被保險汽車因
      遭受偷竊、搶奪、強盜所致之毀損滅失，本公司對被保險人負賠償之責」，又
      同條款第八條及第十條第一項亦約定：「理賠申請：被保險汽車發生本保險承
      保範圍內之損失時，自被保險人通知本公司之日起，逾三十日仍未尋獲者，被
      保險人應辦理牌照註銷手續，並將該車之一切權益及下列有關物件等移轉本公
      司後，本公司應於十五日內賠付之．．．」、「失竊車尋回之處理：被保險汽
      車發生本保險承保範圍內之損失，賠付後經尋獲者，被保險人得於知悉後七日
      內領回被保險汽車並退還原領之賠償金額。逾期本公司得逕行辦理標售尋回標
      的物，其所得價款，本公司約定自負額之比例攤還。」是綜上條款觀之，被保
      險汽車如因遭受偷竊，只要自被保險人通知保險人之日起，逾三十日仍未尋獲
      者，即可認為係汽車竊盜損失保險條款第一條所謂之「滅失」，至於逾三十日
      之後尋獲者，則僅係提供被保險人要否選擇退還原領之賠償金額而領回被保險
      汽車之機會而已，再者，被保險之汽車遭受他人竊盜後，其處理該汽車之方式
      不一，或自行使用、或移轉他人（包括善意或惡意第三人），甚或物理上之解
      體致該車實質地滅失等，均有可能，是被保險人就被保險汽車之所有權，並不
      因發生竊盜事故後即當然喪失，故汽車竊盜損失保險條款第一條所謂之「滅失
      」，自不以喪失所有權為必要，亦即如認為被保險汽車已因遭受偷竊而致滅失
      時，即不因事後之尋獲，或所有權並未喪失，而否定其為承保範圍內之損失。
      本件上訴人所有被保險汽車於八十九年四月二十三日失竊後，於同年七月六日
      始為警尋獲，且該汽車因涉及刑事案件，目前尚在扣押中等事實，為兩造所不
      爭，並經本院調閱臺灣臺中地方法院檢察署以八十九年度偵字第一一四五七號
      偵查卷宗查明屬實，則上訴人所有被保險汽車尋獲之時間，距上訴人於八十九
      年四月二十四日通知被上訴人時，已逾三十日，則上訴人所有被保險汽車確已
      因遭受偷竊所致之滅失，而屬本保險承保範圍內之損失，應堪認定，是上訴人
      自得依兩造簽訂之汽車竊盜損失保險條款第八條約定請求被上訴人賠償。被上
      訴人以被保險汽車業經尋獲，並無毀損滅失為由，抗辯非屬本保險承保範圍云
      云，即不足採。
    (二)按因不可歸責於債務人之事由，致給付不能者，債務人免給付義務。民法第二
      百二十五條第一項定有明文。又一般保險契約，為使保險人自己控制危險，防
      止或減少損害，除法律已有明定要保人、被保險人之義務外，保險人另於保險
      契約中復課被保險人須盡某特定義務履行之責，基於保險契約為最大誠信契約
      ，由保險人以契約訂定其依據並無不當，而於保險事故發生之後，為使保險人
      得以確定保險事故之發生、發生之原因及賠償範圍，或保全其代位權等所須之
      資料，約定應由要保人或被保險人提出，亦屬合理，惟仍須按公平正義原則顧
      及其合理性，本件保險契約，被保險人申請理賠時，依汽車竊盜損失保險條款
      第八條之約定，被保險人負有辦理牌照註銷手續，及將汽車註銷牌照登記申請
      書（須辦妥註銷手續）移轉被上訴人之義務，查該等資料係保險人為確定保險
      事故發生、及賠償範圍，或為行使代位權等所必要，且係被保險人能依一般情
      形獲得者，故於一般竊盜事故中，被上訴人要求被保險人提出，固屬合理，惟
      於本件被保險之汽車，係由竊賊於行竊前，即先持偽、變造之國民身分證，假
      冒上訴人之名義將上訴人所有被保險汽車之車籍資料移轉登記後，再下手行竊
      ，並即轉賣，致上訴人發現汽車遭竊時，欲向監理機關辦理汽車牌照註銷文件
      時，即為監理機關以「非車主」為由，而無從辦理牌照註銷手續，業如前述，
      是上訴人不能辦理牌照註銷手續，乃係不可歸責於上訴人，依民法第二百二十
      五條第一項規定，上訴人自得免提出該項資料而得請求被上訴人理賠。是被上
      訴人抗辯因上訴人未能辦理牌照註銷手續，及提出汽車註銷牌照登記申請書，
      而主張同時履行抗辯云云，即無可採。
  四、綜上所述，上訴人主張其所有被保險之汽車於向被上訴人投保竊盜損失險及代
      車費用後，於保險期間發生被上訴人承保之竊盜事故，迄今尚未發還，致上訴
      人之損失額為四十九萬六千零十一元之事實，堪信為真，被上訴人抗辯上訴人
      所有被保險之汽車並未滅失，與本竊盜險之承保範圍不合及上訴人未依約定辦
      理車籍資料註銷手續，被上訴人得拒絕賠償等情，均為無可取。從而，上訴人
      本於兩造簽訂之保險契約，自得請求被上訴人給付四十九萬六千零十一元，自
      屬正當，應予准許，又依汽車竊盜損失保險條款第八條約定，被保險汽車自被
      保險人通知保險公司之日起，逾三十日仍未尋獲，被保險人將該車之一切權益
      及有關物件等移轉保險公司後，保險公司應於十五日內賠付。本件上訴人自保
      險事故發生後，即於八十九年四月二十四日提出除汽車註銷牌照登記申請書外
      之其他被保險汽車遭竊之證明文件，向被上訴人申請理賠，而被保險汽車於尋
      車期限即八十九年五月二十三日仍未尋獲，則被上訴人至遲於八十九年六月八
      日前即應賠償上訴人因保險事故所受之損失，否則即可歸責，而應負遲延責任
      ，再按保險人因可歸責於自己之事由致未在規定期限內為給付者，應給付遲延
      利息年利一分，亦為保險法第三十四條第二項所明定，本件被上訴人既未依約
      定時間給付，故上訴人請求被上訴人加給自八十九年六月二十四日起算日起至
      清償日止，按週年利率百分之十計算之利息，亦屬有據，併應准許。原審為上
      訴人敗訴之判決，尚有未洽，上訴意旨指摘原判決不當，求予廢棄改判，為有
      理由。爰由本院予以廢棄改判，如主文第二項所示。
  五、再本件事證已臻明確，兩造其餘攻擊、防禦方法與判決結果不生影響，故不予
      一一論究，併此敘明。
據上論結，本件上訴為有理由，依民事訴訟法第四百三十六條之一第三項、第四百六
十三條、第四百五十條、第七十八條，判決如主文。
中      華      民      國    九十      年      八      月      十      日
                            臺灣臺中地方法院民事第三庭
~B審判長法官  張瑞蘭
~B法      官  林源森
~B法      官  楊國精
右為正本，係照原本作成。
不得上訴。
中      華      民      國    九十      年      八      月      十五    日
~B法院書記官


司法院資訊處製作；財團法人民間司法改革基金會備份。
